【裁判字號】    98,訴,1316
【裁判日期】    980527
【裁判案由】    毒品危害防制條例
【裁判全文】
臺灣臺中地方法院刑事判決              98年度訴字第1316號
公  訴  人  臺灣臺中地方法院檢察署檢察官
被      告  甲○○
上列被告因違反毒品危害防制條例案件，經檢察官提起公訴（98
年度毒偵字第427 號、第975 號），被告於本院準備程序中就被
訴事實為有罪之陳述，經本院合議庭裁定由受命法官獨任依簡式
審判程序審理，判決如下：
    主    文
甲○○犯如附表所示之罪，均累犯，各處如附表「宣告刑欄」所
示之刑。應執行有期徒刑貳年伍月。扣案之第一級毒品海洛因共
伍包（合計驗餘淨重貳點玖柒貳公克，及內含第一級毒品海洛因
之包裝袋伍只）均沒收銷燬之、吸食器壹組沒收。
    犯罪事實
一、甲○○前於民國88年間因施用毒品案件，經本院裁定送觀察
    、勒戒後，認無繼續施用毒品之傾向，於88年8 月4 日執行
    完畢釋放出所，並由臺灣臺中地方法院檢察署檢察官以88年
    度偵字第15997 號為不起訴處分確定。又於前揭觀察、勒戒
    執行完畢釋放後5 年內之90年間，因施用毒品案件，經本院
    裁定送觀察、勒戒後，認有繼續施用毒品之傾向，再經本院
    裁定送強制戒治，嗣經停止戒治，迄於91年5 月18日保護管
    束期滿執行完畢，刑罰部分則經本院90年度中簡字第1054號
    判處有期徒刑6 月確定。再因施用第一、二級毒品案件，經
    本院95年度訴字第3296號判處有期徒刑1 年2 月、8 月，定
    應執行有期徒刑1 年9 月確定，嗣經減刑為有期徒刑7 月、
    4 月，定應執行有期徒刑10月15日確定，甫於96年11月17日
    縮刑期滿執行完畢。詎其仍不知戒絕，又分別基於施用第一
    級毒品海洛因、第二級毒品甲基安非他命之犯意，各於下列
    時間、地點施用第一級毒品海洛因、第二級毒品甲基安非他
    命，並遭查獲：
  1.98年1 月19日15時許，在其位於臺中市○區○○里○○街11
    巷2 號住處內，以將海洛因摻入香菸再點燃吸食之方式，施
    用第一級毒品海洛因1 次。另於同日上午某時許、在前揭地
    點，將甲基安非他命置於自製吸食器內，以火燒烤吸食其煙
    霧之方式，施用第二級毒品甲基安非他命1 次。嗣於同日22
    時許，為警持搜索票在其上開住處查獲，並扣得第一級毒品
    海洛因4 包（合計驗餘淨重2.8439公克，及內含第一級毒品
    海洛因之包裝袋4 只）、其所有且供施用毒品甲基安非他命
    所用之吸食器1 組（其餘扣案之行動電話1 支與施用毒品行
    為無關連性）。
  2.98年3 月2 日15時許，在臺中市○○路之某加油站廁所內，
    以將海洛因摻入香菸再點燃吸食之方式，施用第一級毒品海
    洛因1 次；另於同年2 月28日某時許，在上揭住處，將甲基
    安非他命放置玻璃球吸食器內，以火燒烤吸食其煙霧之方式
    ，施用第二級毒品甲基安非他命1 次。嗣於同年3 月2 日17
    時30分許，在臺中市○區○○路25號前，因形跡可疑為警盤
    檢查獲，並扣得第一級毒品海洛因1 包（驗餘淨重0.1281公
    克，及內含第一級毒品海洛因之包裝袋1 只）。
二、案經臺中市警察局第三分局、臺中縣警察局霧峰分局報告臺
    灣臺中地方法院檢察署檢察官偵查起訴。
    理  由
一、上揭犯罪事實，訊據被告於本院審理中坦承不諱，而被告於
    上開犯罪事實1.、2.所示時地為警查獲後，各經採尿送驗結
    果，均呈嗎啡、甲基安非他命陽性反應，有中山醫學大學附
    設醫院檢驗科藥物檢測中心尿液檢驗報告2 份、臺中市警察
    局第三分局委託驗尿液代號與真實姓名對照表、臺中縣警察
    局霧峰分局尿液真實姓名對照表各1 份在卷可稽，此外，復
    有疑似毒品海洛因之白粉5 包、施用毒品甲基安非他命所用
    之吸食器1 組扣案可佐。又上開扣案之白粉5 包，經送請專
    業機構鑑定結果，確屬第一級毒品海洛因（合計驗餘淨重2.
    972 公克）等情，有行政院衛生署草屯療養院98年3 月10日
    草療鑑字第0980300039號鑑定書、98年2 月27日草療鑑字第
    0980200234號鑑定書附卷可參，足認被告之自白，應與事實
    相符，堪予採信。另按施用第一、二級毒品為犯罪行為，毒
    品危害防制條例第10條定有處罰明文。故施用第一、二級毒
    品者，依前揭規定本應科以刑罰。惟基於刑事政策，對合於
    一定條件之施用者，則依同條例第20條、第23條之規定，施
    以觀察、勒戒及強制戒治之保安處分。又毒品危害防制條例
    於92年7 月9 日修正公布，自93年1 月9 日施行，其中第20
    條、第23條將施用毒品之刑事處遇程序，區分為「初犯」及
    「五年內再犯」、「五年後再犯」。依其立法理由之說明：
    「初犯」，經觀察、勒戒或強制戒治後，應為不起訴處分或
    不付審理之裁定；經觀察、勒戒或強制戒治執行完畢釋放後
    ，「五年內再犯」者，因其再犯率甚高，原實施之觀察、勒
    戒及強制戒治既已無法收其實效，爰依法追訴或裁定交付審
    理。至於經觀察、勒戒或強制戒治執行完畢釋放後，「五年
    後再犯」者，前所實施之觀察、勒戒或強制戒治已足以遮斷
    其施用毒品之毒癮，為期自新及協助其斷除毒癮，仍適用「
    初犯」規定，先經觀察、勒戒或強制戒治之程序。從而依修
    正後之規定，僅限於「初犯」及「五年後再犯」二種情形，
    始應先經觀察、勒戒或強制戒治程序。倘被告於5 年內已再
    犯，經依法追訴處罰，縱其第3 次（或第3 次以上）再度施
    用毒品之時間，在初犯經觀察、勒戒或強制戒治執行完畢釋
    放五年以後，已不合於「五年後再犯」之規定，且因已於「
    五年內再犯」，顯見其再犯率甚高，原實施觀察、勒戒或強
    制戒治，已無法收其實效，即應依該條例第10條處罰（最高
    法院97年度第5 次刑事庭會議決議參照）。查被告前於88年
    間因施用毒品案件，經本院裁定送觀察、勒戒後，認無繼續
    施用毒品之傾向，於88年8 月4 日執行完畢釋放出所，並由
    臺灣臺中地方法院檢察署檢察官以88年度偵字第15997 號為
    不起訴處分確定。又於前揭觀察、勒戒執行完畢釋放後5 年
    內之90年間，因施用毒品案件，經本院裁定送觀察、勒戒後
    ，認有繼續施用毒品之傾向，再經本院裁定送強制戒治，嗣
    經停止戒治，迄於91年5 月18日保護管束期滿執行完畢，刑
    罰部分則經本院90年度中簡字第1054號判處有期徒刑6 月確
    定，有卷附臺灣臺中地方法院檢察署刑案資料查註紀錄表、
    臺灣高等法院被告前案紀錄表可參，是被告既於前揭觀察、
    勒戒執行完畢釋放後5 年內已再犯施用毒品罪，本件施用毒
    品犯行，自應依法追訴處罰。綜上所述，本件事證明確，被
    告施用第一級毒品海洛因、第二級毒品甲基安非他命之犯行
    ，堪以認定，應依法論科。
二、按海洛因、甲基安非他命各係毒品危害防制條例所定之第一
    級、第二級毒品，不得非法施用，是核被告所為，係犯毒品
    危害防制條例第10條第1 項之施用第一級毒品罪、第10條第
    2 項之施用第二級毒品罪。被告為施用毒品海洛因、甲基安
    非他命而分別持有各該毒品之低度行為，已為其施用之高度
    行為所吸收，均不另論罪。再被告又因施用第一、二級毒品
    案件，經本院95年度訴字第3296號判處有期徒刑1 年2 月、
    8 月，定應執行有期徒刑1 年9 月確定，嗣經減刑為有期徒
    刑7 月、4 月，定應執行有期徒刑10月15日確定，甫於96年
    11 月17 日縮刑期滿執行完畢，有臺灣臺中地方法院檢察署
    刑案資料查註紀錄表、臺灣高等法院被告前案紀錄表在卷可
    考，其於有期徒刑執行完畢5 年內故意再犯本件有期徒刑以
    上之4 罪，均屬累犯，各應依刑法第47條第1 項規定加重其
    刑。又被告所犯上開4 罪，犯意各別，行為互殊，應予分論
    併罰。爰審酌被告歷經毒品戒斷之保安處分程序已如前述，
    仍未能徹底戒除毒癮，足見其意志不堅，惟施用毒品係戕害
    自身健康及犯後態度尚可等一切情狀，分別量處如主文所示
    之刑，並定其應執行之刑。
三、扣案之第一級毒品海洛因共5 包（合計驗餘淨重2.972 公克
    ，及內含第一級毒品海洛因之包裝袋5 只），為查獲之第一
    級毒品業如前述（包裝袋5 只與沾留之毒品殘渣難以析離，
    有卷附行政院衛生署草屯療養院98年4 月21日草療鑑字第09
    80002432號可參，自應整體視為毒品），均應依毒品危害防
    制條例第18條第1 項前段之規定，併予宣告沒收銷燬之（因
    鑑驗而滅失之毒品，則不予宣告沒收銷燬）。另扣案之吸食
    器1 組，為被告所有且供施用甲基安非他命所用乙情，業據
    其供承在卷，爰依刑法第38條第1 項第2 款規定宣告沒收。
    至其餘扣案之行動電話1 支，業據被告供稱係平常聯絡使用
    等語在卷（見本院卷第22頁背面），經核與施用毒品行為未
    具關連性，爰不另為沒收之諭知，附此敘明。
據上論斷，應依刑事訴訟法第273 條之1 第1 項、第299 條第1
項前段，毒品危害防制條例第10條第1 項、第2 項、第18條第1
項前段，刑法第11條、第47條第1 項、第51條第5 款、第38條第
1項 第2 款，判決如主文。
本案經檢察官乙○○到庭執行職務。
中   華    民     國     98    年    5    月    27    日
                  刑事第十一庭    法  官  劉敏芳
以上正本證明與原本無異。
如不服本判決應於收受判決後10日內向本院提出上訴書狀，並應
敘述具體理由。其未敘述上訴理由者，應於上訴期間屆滿後20日
內向本院補提理由書（均須按他造當事人之人數附繕本）「切勿
逕送上級法院」。
                                  書記官  陳錫威
中   華    民     國     98    年    5    月    27    日
【附表】
┌────┬─────────┬────────────┐
│犯罪事實│  罪名（均累犯）  │      宣    告   刑     │
├────┼─────────┼────────────┤
│詳犯罪事│毒品危害防制條例第│處有期徒刑拾月。扣案之第│
│實欄1.  │10條第1 項之施用第│一級毒品海洛因肆包（合計│
│        │一級毒品罪        │驗餘淨重貳點捌肆玖公克│
│        │                  │，及內含第一級毒品海洛因│
│        │                  │之包裝袋肆只），均沒收銷│
│        │                  │燬之。                  │
├────┼─────────┼────────────┤
│詳犯罪事│毒品危害防制條例第│處有期徒刑柒月。扣案之吸│
│實欄1.  │10條第2 項之施用第│食器壹組沒收。          │
│        │二級毒品罪        │                        │
├────┼─────────┼────────────┤
│詳犯罪事│毒品危害防制條例第│處有期徒刑拾月。扣案之第│
│實欄2.  │10條第1 項之施用第│一級毒品海洛因壹包（驗餘│
│        │一級毒品罪        │淨重零點壹貳捌壹公克，及│
│        │                  │內含第一級毒品海洛因之包│
│        │                  │裝袋壹只），沒收銷燬之。│
├────┼─────────┼────────────┤
│詳犯罪事│毒品危害防制條例第│處有期徒刑柒月。        │
│實欄2.  │10條第2 項之施用第│                        │
│        │二級毒品罪        │                        │
└────┴─────────┴────────────┘
附錄本案論罪法條：
毒品危害防制條例第10條：
施用第一級毒品者，處6月以上5年以下有期徒刑。
施用第二級毒品者，處3年以下有期徒刑。


司法院資訊處製作；財團法人民間司法改革基金會備份。
